臺灣花蓮地方法院民事判決　　　　　　　95年度簡上字第45號
上　訴　人　乙○○
訴訟代理人　簡燦賢律師
複　代理人　吳秋樵律師
被上訴人　　甲○○
上列當事人間請求侵權行為損害賠償事件，上訴人對於中華民國
95年9月8日本院花蓮簡易庭95年度花簡字第292號第一審判決提
起上訴，本院於96年6月5日言詞辯論終結，判決如下：
    主  文
原判決關於駁回上訴人後開第二項之訴部分，及訴訟費用之裁判
均廢棄。
被上訴人應再給付上訴人新台幣壹萬玖仟伍佰捌拾肆元，及自民
國95年5月15日起至清償日止，按年息百分之五計算之利息。
其餘上訴駁回。
第一審及第二審訴訟費用，由被上訴人負擔十分之一，餘由上訴
人負擔。
    事 實 及 理 由
壹、兩造爭執要旨：
一、上訴人部分：
  (一)上訴人起訴主張：被上訴人於民國91年7月16日上午7時50分
    駕駛車號JD8827號自小客車，沿台十一線由北往南方向行駛
    ，行經花蓮縣吉安鄉光華村台十一線三公里九百公尺處，因
    行經彎道、無號誌交岔路口，疏未注意減速慢行，亦未注意
    車前狀況，不慎撞擊上訴人所騎乘之車號WUR176號機車，致
    上訴人受有左右股骨、右恥骨骨折及右胸挫傷等傷害，上訴
    人因此支出醫療費用新台幣（下同）54,373元、看護費用14
    萬元、3年無法工作之勞動損失864,000元及受有精神上之損
    害30萬元。以上金額共計1,358,373元，上訴人已領得強制
    責任理賠保險金84,373元，然因本件車禍上訴人為肇事主因
    ，基於過失相抵原則，上訴人僅請求50萬元，爰依侵權行為
    之法律關係，請求被上訴人給付上訴人50萬元，及自起訴狀
    繕本送達翌日即95年5月15日起至清償日止，按年息百分之
    五計算之利息。（原審判決被上訴人應給付上訴人26,518元
    ，及自95年5月15日起至清償日止，按年息百分之五計算之
    利息，並駁回上訴人其餘之訴。上訴人就其敗訴部分聲明不
    服，提起上訴。）
  (二)上訴主張：
    1.上訴人肯認系爭車禍事故為其肇事主因，被上訴人為肇事
      次因，惟關於原審核認上訴人應負百分之八十之責任，似
      有過高之嫌，應以調降為恰。
    2.原審以慈濟醫院病情說明書認為上訴人於3個月內日夜均
      需照護為合理範圍，故僅認3個月部分之看護費用即60,00
      0元為有理由，惟上訴人實際僱用看護之時期確為7個月，
      有收據可憑，共支出14萬元，倘上訴人如原審所認年收入
      僅181,040元，如無必要，何需僱請看護，增加生活上經
      濟負擔？
    3.原審以上訴人91年間在瑞鋒營造有限公司（下稱瑞鋒公司
      ）全年所得181,040元，進而以最低基本工資每月15,840
      元計算上訴人1年內之勞動損失。然上訴人於91年間在瑞
      鋒公司每月薪資實為24,000元，原審以最低工資15,840計
      算，容有誤會。再上訴人自91年7月事故發生後，遲至94
      年8月始前往財團法人佛教慈濟綜合醫院（下稱慈濟醫院
      ）行拔釘手術，期間歷經3年，上訴人因此無法工作，其
      勞動力損失應為864,000元，原審以慈濟醫院之病情說明
      書記載「1年始得復原」等語為勞動力損失計算之基準，
      惟該說明書乃醫院就上訴人病情之判斷，與上訴人實際復
      原時間尚屬有間，原審以1年期間為勞動能力損失之計算
      基準，似有商榷餘地，應以上訴人完全復原之3年期間為
      計算勞動力損失之依據。
    4.原審審酌上訴人每月收入1萬餘元，認上訴人精神上損害
      賠償以250,000元為恰當，然上訴人收入實為24,000元，
      故其精神上損害賠償應提高，以上訴人於原審請求之30萬
      元為適當。
    5.上訴聲明：(1)原判決關於駁回後開第2項之訴部分廢棄；
      (2)上開廢棄部分，被上訴人應再給付上訴人473,482元，
      及自起訴狀繕本送達翌日即95年5月15日起至清償日止，
      按年息百分之五計算之利息。
二、被上訴人對上訴人每月薪資為24,000元乙節不爭執，惟以：
    原審認定之過失比例及看護期間並無不當，上訴人之主張為
    無理由，又原審認定賠償上訴人之精神慰撫金25萬元過高，
    應酌減為5萬元為恰當等語置辯。並答辯聲明：上訴駁回。
貳、本件經兩造整理並協議簡化爭點結果如下：
一、兩造不爭執之事實：
  (一)兩造就本件車禍之發生均有過失，上訴人為肇事主因，被上
    訴人為肇事次因。
  (二)上訴人因本件車禍受有左右股骨、右恥骨骨折及右胸挫傷等
    傷害，且被上訴人過失行為與上訴人所受傷害間有相當因果
    關係。
  (三)上訴人因本件車禍受傷支出醫療費用54,373元。
  (四)上訴人因本件車禍受傷，有專人看護照顧之必要，每月支出
    看護費用2萬元（惟看護期間為本件爭點）。
  (五)上訴人為高商畢業，被上訴人為專科畢業，為62年9月26日
    生，91年度全年所得共40餘萬元。
二、本件爭點：
  (一)原審判決認定上訴人就本件車禍應負百分八十之過失責任，
    是否合理？
  (二)上訴人主張看護期間為7個月有無理由？
  (三)上訴人主張於車禍發生前每月薪資為24,000元及不能工作之
    時間為3年，有無理由？
  (四)上訴人請求精神慰撫金30萬元，是否合理？
、本院之判斷：
    按因故意或過失，不法侵害他人之權利者，負損害賠償責任
    ；不法侵害他人之身體或健康者，對於被害人因此喪失或減
    少勞動能力或增加生活上之需要時，應負損害賠償責任；又
    不法侵害他人之身體、健康、名譽、自由、信用、隱私、貞
    操或不法侵害其他人格法益而情節重大者，被害人雖非財產
    上之損害，亦得請求賠償相當之金額；民法第184條第1項前
    段、第193條第1項、第195條第1項前段分別定有明文。本件
    上訴人因本件車禍受有前開傷害，且被上訴人過失行為與上
    訴人所受傷害間有相當因果關係（見兩造不爭執事實(二)），
    依上開規定，被上訴人自應就上訴人所受財產上及非財產上
    之損害，負賠償責任。茲就本件爭點審究如下：
一、原審判決認定上訴人就本件車禍應負百分八十之過失責任，
    是否合理部分：
    經查：被上訴人於前開肇事時間駕駛自小客車，沿花蓮縣吉
    安鄉○○村○○○○○路（幹線道）由北往南方向行駛，上
    訴人當時則駕駛輕型機車由被上訴人自小客車右側（中華紙
    漿公司宿舍前）道路（支線道）駛出左轉台十一線公路往北
    行駛，惟上訴人行經台十一線公路3公里900公尺交岔路口左
    轉，因其支線道車未暫停讓幹線道車先行，且先逆向行駛後
    始擬跨越中心槽化線，返回應行車道，而被上訴人駕駛自小
    客車行經彎道、無號誌交岔路口，亦未減速慢行，且未注意
    車前狀況，致二車相撞肇事，此有本院92年度花交簡字第85
    號刑事卷宗中所附道路交通事故現場圖、調查報告表、偵訊
    筆錄、現場照片及台灣省花東區車輛行車事故鑑定委員會鑑
    定意見書及台灣省車輛行車事故覆議委員會之覆議意見等件
    可稽，是本件車禍之發生兩造均有過失，且上訴人為肇事主
    因，被上訴人為肇事次因。本院斟酌上訴人於支線道駕駛機
    車未暫停讓於幹線道行駛之有道路優先使用權之被上訴人自
    小客車先行，而貿然往前駛近，復逆向行駛，其過失情節較
    被上訴人嚴重，及兩造上開肇事情形等一切情狀，認上訴人
    、被上訴人對於本件車禍之發生，應各負百分之八十、百分
    之二十之肇事責任。原審判決認定上訴人就本件車禍應負百
    分八十之過失責任，應屬適當。上訴人此部分所辯，並非可
    採。
二、上訴人主張看護期間為7個月有無理由部分：
    上訴人主張因本件車禍受傷，需僱用專人看護，看護期間為
    7個月之事實，固據提出看護費用收據等件為證。然查，上
    訴人因本件車禍事故於91年7月16日入院，因雙側大腿及骨
    盆骨折，為嚴重性骨折預估約須1年時間才可復原，因病人
    無法活動，無法自理，故須賴看護照顧，3個月日夜均需照
    護等情，有慈濟醫院95年7月7日函及所附病情說明書一份可
    參，是堪認上訴人於本件車禍受傷後3個月內有專人24小時
    看護照顧之必要。上訴人所提出之看護費用收據，僅得證明
    其上開7個月期間有僱人看護照顧，惟無從證明車禍發生逾3
    個月後，上訴人仍有專人24小時看護照顧之必要，是上訴人
    主張看護期間超逾3個月部分，為無理由。則上訴人請求3個
    月，以每月2萬元計算之看護費用（見兩造不爭執事實(四)）
    ，共計6萬元之範圍內，為其增加生活上之需要所為支出，
    即屬有據，逾此部分之請求，並無理由。
三、上訴人主張於車禍發生前每月薪資為24,000元及不能工作之
    時間為3年，有無理由部分：
    上訴人主張車禍發生前每月薪資24,000元之事實，業經被上
    訴人於本院言詞辯論期日所自認，有言詞辯論筆錄一件在卷
    可稽，堪信屬實。又上訴人因本件車禍受傷1年始得復原，
    有前述慈濟醫院之病情說明書附卷可按，是堪認上訴人於1
    年後即得回復其工作能力，上訴人空言抗辯慈濟醫院病情說
    明書不得作為勞動能力損失之依據，洵非可採。是上訴人受
    有1年無法工作之損失，共288,000元（24000×12＝288000
    ），為有理由，逾此部分之金額，即非可採。
四、上訴人請求精神慰撫金30萬元，是否合理部分：
    上訴人因本件車禍受傷住院，為嚴重性骨折，在復原期間生
    活無法自理，行動不便，精神上應受有相當之痛苦，爰審酌
    上訴人為高商畢業，每月收入為24,000元，被上訴人為專科
    畢業，為62年9月26日生，91年度全年所得共40餘萬元等兩
    造之身分、地位、收入暨被上訴人致上訴人所受傷害、被上
    訴人之過失程度、上訴人精神上痛苦程度等一切情狀，認上
    訴人請求精神上損害賠償以25萬元為適當，逾此範圍之請求
    ，即屬過高，不應准許。
五、綜上，上訴人請求被上訴人賠償之金額，計醫療費用54,373
    元、看護費用60,000元、不能工作之損失288,000元、精神
    慰撫金25萬元，共計652,373元，經依民法第217條第1項之
    規定，按上開過失比例減輕被上訴人賠償金額後，被上訴人
    應給付上訴人130,475元（652373×20％＝130475，元以下
    四捨五入）。再扣除上訴人已領取之汽車強制險理賠金84,3
    73元後（強制汽車責任保險法第32條規定參照），上訴人得
    請求之金額為46,102元，逾此範圍請求，為無理由，不應准
    許。
六、綜上所述，上訴人基於侵權行為法律關係，請求被上訴人給
    付46,102元，及自起訴狀繕本送達翌日即95年5月15日起至
    清償日止，按年息百分之五計算之利息，為有理由，應予准
    許，其逾上開部分請求，為無理由，應予駁回。原審就上開
    應准許部分，僅判准被上訴人應給付上訴人26,518元本息，
    尚有未洽，上訴意旨請求被上訴人再給付19,584元本息部分
    （00000－00000＝19584），求予廢棄改判，為有理由，爰
    由本院將此部分予以廢棄，改判如主文第2項所示。至於上
    訴人之請求不應准許部分，原判決為上訴人敗訴之判決，經
    核於法並無不合，上訴意旨求予廢棄改判，為無理由，應駁
    回其上訴。
肆、本件事證已臻明確，兩造其餘攻擊防禦方法及舉證，核與判
    決結果不生影響，爰不一一贅述，附此敘明。
伍、據上論結，本件上訴為一部有理由，一部無理由，依民事訴
    訟法第436條之1第3項、第450條、第449條第1項、第79條但
    書，判決如主文。
中　　華　　民　　國　　96　　年　　6 　　月　　20　　日
                 臺灣花蓮地方法院民事庭
                     審判長法官　林碧玲
                  　 法    　官　蕭一弘
          　　　　　 法    　官　陳燁真
以上正本係照原本作成
本件不得上訴
中　　華　　民　　國　　96　　年　　6 　　月　　20　　日
                     法院書記官  唐千惠
